【裁判字號】    92,再,4
【裁判日期】    920722
【裁判案由】    綜合所得稅
【裁判全文】
高雄高等行政法院判決                                  九十二年度再字第四號
                              .
    再 審 原告  王妏嘉原名.
    訴訟代理人  乙○○
    再 審 被告  財政部臺灣省南區國稅局
    代  表  人  丙○○  局長
    訴訟代理人  戊○○
                丁○○
右當事人間因綜合所得稅事件，再審原告對於本院中華民國九十年十一月六日九十年
度訴字第一五○八號判決暨最高行政法院中華民國九十二年二月二十一日九十二年度
判字第一六八號判決提起再審之訴。本院判決如左：
    主  文
再審之訴駁回。
再審訴訟費用由再審原告負擔。
    事  實
甲、事實概要：
    緣再審原告八十七年度綜合所得稅結算申報，原自行申報執行業務所得新台幣（
    下同）一、○八一、四二三元，再審被告以該項所得應歸類為薪資所得，乃改列
    再審原告當年度之薪資所得為一、四六一、三八三元，併課其綜合所得稅。再審
    原告不服，主張系爭所得實為佣金，並應扣除百分之二十六執行業務成本云云，
    申經復查結果，未獲變更，經向財政部提起訴願，亦遭決定駁回，遂提起行政訴
    訟。嗣經本院九十年度訴字第一五○八號判決駁回原告之訴，再審原告復向最高
    行政法院提起上訴，仍遭該院以九十二年度判字第一六八號判決駁回其上訴。再
    審原告因認前開最高行政法院確定判決有行政訴訟法第二百七十三條第一項第十
    三、十四款之法定再審事由，遂提起本件再審之訴。
乙、兩造聲明：
一、再審原告未於言詞辯論期日到場，據其提出準備書狀，聲明求為判決：請求再審
    最高行政法院之判決。
二、再審被告聲明求為判決：再審之訴駁回。
丙、兩造之爭點：
一、再審原告主張之理由：
（一）對最高法院之判決，個人認為「認定尺度一國兩制」，茲附上納稅人乙○○民
      國（下同）九十年六月十四日（原告起訴狀誤載為九十年六月四日，八十七年
      度綜合所得稅）、九十一年四月二十三日（八十八年度綜合所得稅）、九十一
      年十月四日（八十九年度綜合所得稅）之訴願決定書影本，內容中，財政部台
      灣省北區國稅局，一再明文認定「甲○○與國華人壽訂立的是為承攬合約」不
      同於乙○○的僱佣合約，在之前提出的資料中已說明承攬關係是指國華人壽「
      按件計酬」之業務員，國華人壽不負擔退休及勞健保的費用，顯見與一般「傳
      銷人員」同性質，故理當同樣具備可扣除費用（即屬執行業務所得），個人認
      為針對「判決內容」，有同一財政部所轄單位，南北區國稅局不同調，顯有「
      判決內容認定不同，相互矛盾」之嫌，故依行政訴訟法第二百七十三條第一項
      第十三款及第十四款之規定，提出再審。
（二）再審原告於九十二年三月三十日發現乙○○八十七年度、八十八年度、八十九
      年度綜合所得稅三年之訴願決定書，北區國稅局認定「甲○○」（現改名為王
      妏嘉）與國華人壽為承攬關係，所以沒有領底薪，報酬來自「按件計酬」之佣
      金，自是與直銷人員同性質，得享有「執行業務所得」扣除必要費用，故懇請
      鈞院針對這項新證據斟酌改判，讓再審原告能享有公平納稅的權利。
二、再審被告答辯之理由：
    本件再審原告因八十七年度綜合所得稅事件，不服最高法院九十二年度判字第一
    六八號判決，提起再審，其所提再審事由，不符行政訴訟法第二百七十三條規定
    ，且無新理由及新事證，原告主張之承攬關係，於鈞院九十年度訴字第一五○八
    號綜合所得稅事件時，均已主張過，因此沒有再審理由存在，再審被告根據財政
    部函示以及保險業務人員管理規則認定，該所得還是屬於薪資所得，依法必須課
    稅，請予駁回再審原告之訴。
    理  由
甲、程序部分：
    按「再審之訴專屬為判決之原行政法院管轄。對於審級不同之行政法院就同一事
    件所為之判決提起再審之訴者，由最高行政法院合併管轄之。對於最高行政法院
    之判決，本於第二百七十三條第一項第九款至第十四款事由聲明不服者，雖有前
    二項之情形，仍專屬原高等行政法院管轄。」行政訴訟法第二百七十五條定有明
    文。本件再審原告以原確定判決即本院九十年度訴字第一五○八號判決暨最高行
    政法院九十二年度判字第一六八號判決有行政訴訟法第二百七十三條第一項第十
    三款、第十四款事由，對上開確定判決不服，提起本件再審之訴，則依上開法條
    第三項規定，自屬本院管轄。又本件再審原告經合法通知，未於言詞辯論期日到
    場，核無行政訴訟法第二百十八條準用民事訴訟法第三百八十六條所列各款情形
    ，爰依再審被告之聲請由其一造辯論而為判決，合先敘明。
乙、實體部分：
壹、再審原告主張有行政訴訟法第二百七十三條第一項第十三款再審事由部分：
一、按「有左列各款情形之一者，得以再審之訴對於確定終局判決聲明不服。但當事
    人已依上訴主張其事由或知其事由而不為主張者，不在此限：‧‧‧一三、當事
    人發見未經斟酌之證物或得使用該證物者。但以如經斟酌可受較有利益之裁判者
    為限。」固為行政訴訟法第二百七十三條第一項第十三款所規定，惟所謂當事人
    發現未經斟酌之重要證物者，係指該證物在前訴訟程序時業已存在，而為當事人
    所不知或不能使用，今始知悉或得予利用者而言，且以如經斟酌可受較有利益之
    裁判者為限，始得據以提起再審之訴（參見改制前行政法院即現之最高行政法院
    六十九年度判字第七三六號判例）。蓋訴訟程序中，兩造當事人既已盡攻擊防禦
    之能事，並經法院審酌，其因而所生之確定判決，基於法安定性，即不許當事人
    任意復行爭執，此即確定判決之既判力。惟確定判決，其訴訟程序或判決基礎有
    重大瑕疵者，若完全不許請求救濟，亦非保護正當權利之道，故行政訴訟法乃設
    再審制度以再開訴訟程序，則所謂當事人發現未經斟酌之重要證物之再審事由，
    該證物須限制在前訴訟程序時業已存在，而為當事人所不知或不能使用，而後知
    悉或得予利用者而言，此係著眼於促使當事人在前訴訟程序事實審言詞辯論終結
    前，將已存在並已知悉而得提出之證物全部提出，以盡攻擊防禦之能事，並無限
    制人民訴訟權之虞，此觀諸司法院釋字第三五五號解釋自明。又若在前訴訟事實
    審言詞辯論終結前，已為當事人所知，或該證物所證明之事實，業經原判決斟酌
    ，本無所謂發見，自不得以之為再審理由。
二、查再審原告主張於九十二年三月三十日發現訴外人乙○○（即本件再審原告訴訟
    代理人）之八十七年度、八十八年度、八十九年度綜合所得稅三年之訴願決定書
    （案號依序為九十年六月十四日台財訴字第○九○○○二七○六一號、九十一年
    四月二十三日台財訴字第○九○○○四○七五六號及九十一年十月四日台財訴字
    第○九一○○四○四六九號），北區國稅局認定「甲○○」（現改名為王妏嘉，
    即再審原告）與國華人壽股份有限公司為承攬關係，該當行政訴訟法第二百七十
    三條第一項第十三款之「當事人發見未經斟酌之證物或得使用該證物者」再審事
    由，而提起本件再審之訴。惟卷附訴外人乙○○八十七年度、八十八年度、八十
    九年度綜合所得稅訴願決定書係分別於九十年六月十四日、九十一年四月二十三
    日、九十一年十月四日作成，而本院及最高行政法院則係分別於九十年十一月六
    日及九十二年二月二十一日作成九十年度訴字第一五○八號判決及九十二年度判
    字第一六八號判決，業經調閱上開卷宗查明，其中僅八十七年度綜合所得稅訴願
    決定書屬於前訴訟程序事實審之言詞辯論終結前已存在之證物，則其餘訴願決定
    書既非屬訴訟程序事實審之言詞辯論終結前已存在之證物，再審原告以之作為再
    審事由已有未合。又新證物之提出，應以如經斟酌可受較有利益之裁判者為限，
    始得據以提起再審理由。經查，依據卷附訴外人乙○○八十七年度綜合所得稅訴
    願決定書，所提及再審原告之部分僅為：「‧‧‧經國華人壽八十九年七月十九
    日（８９）華壽業管字第一一三三號函覆略述：『二、乙○○、楊公誠、李芳琴
    等三員工與本公司為聘僱關係，甲○○與本公司為承攬關係。』。有上開函文附
    卷可稽，其中因訴願人取有國華人壽股份有限公司薪資所得‧‧‧，係該公司與
    訴願人訂立僱傭契約關係，非屬承攬關係，並不適用執行業務收入可扣除必要費
    用‧‧‧。」等云，惟該訴願決定僅認定訴外人乙○○與國華人壽股份有限公司
    成立僱傭契約關係，並無認定再審原告與國華人壽股份有限公司係屬承攬關係，
    亦無再審原告所言之財政部台灣省北區國稅局明文認定「甲○○與國華人壽訂立
    的是為承攬合約，不同於乙○○的僱佣合約」之情，再者，再審原告與國華人壽
    股份有限公司之間係屬承攬關係抑或僱傭關係，前審裁判就此已加以論述，此觀
    之該判決理由所載：「‧‧‧經查，原告主張伊係以保險承攬人員身分與該國華
    人壽公司訂立承攬契約，並未曾受該公司之基本教育及在職訓練，工作之性質按
    件計酬，並無基本底薪，所得之報酬全靠招攬業務而來，從而原告之報酬所得應
    屬執行業務所得，而非薪資所得云云，固據其提出剪報三紙、國華人壽公司業務
    人員所得明細表五紙及保險承攬合約書乙份等為證，惟：保險業務員非依該規則
    辦理登錄，領得登錄證，不得為其所屬保險業﹑保險代理人公司﹑保險經紀人公
    司招攬保險；又業務員經登錄後，應專為所屬公司從事保險招攬，依所屬公司訂
    定的報酬支給標準受領報酬，保險業務員管理規則第三條及第十七條有明文規定
    。茲依原告提出之國華人壽公司空白保險承攬合約書，‧‧‧以觀，堪認原告係
    專為國華人壽公司從事保險之招攬，並按公司訂定之報酬支給標準受領報酬，而
    非接受委託獨立執行業務，核與所得稅法第十一條第一項所稱『其他以技藝自力
    營生』之執行業務者之情形不同。再者，原告之系爭所得依國華人壽公司開立之
    扣繳憑單所載，所得種類為非經常性薪津，則依首開規定應歸類為薪資所得，洵
    無違誤，故被告將原告之系爭所得改列為之薪資所得，併課其綜合所得稅，依法
    尚無不合。本件原告既係為國華人壽公司之保險承攬人員，雖其與公司間所簽訂
    之承攬合約書中並無底薪之約定，而其所得純依其招攬保險之業績而按公司規定
    之報酬支給標準受領報酬，縱無基本底薪，惟依保險業務員管理規則及財政部上
    揭函釋要旨，原告當年度受領之報酬，仍屬所得稅法第十四條第一項第三類規定
    工作上提供勞務之薪資所得，要無疑義。‧‧‧」、「‧‧‧本件上訴人係保險
    業務員，從事保險之承攬，依公司規定受領報酬，要與所得稅法第十一條第一項
    所稱『其他以技藝自力營生』之執行業務者之情形不同，其所受領之報酬應屬薪
    資所得，核其經濟事實與法律形式相互一致，原處分殊難謂為違反公平納稅及平
    等原則，尤無實質課稅適用之餘地。上訴人徒執前詞，主張應比照直銷人員，以
    執行業務所得核課綜合所得稅，顯無法律依據。‧‧‧」等語自明（參本院九十
    年度訴字第一五○八號暨最高行政法院九十二年度判字第一六八號判決），是本
    件再審原告所提之新證物，縱經斟酌亦無從使再審原告受較有利益之裁判，從而
    再審原告之主張自無可採。
貳、再審原告主張有行政訴訟法第二百七十三條第一項第十四款再審事由部分：
    按「有左列各款情形之一者，得以再審之訴對於確定終局判決聲明不服。但當事
    人已依上訴主張其事由或知其事由而不為主張者，不在此限：‧‧‧一四、原判
    決就足以影響於判決之重要證物漏未斟酌者。」為行政訴訟法第二百七十三條第
    一項第十四款所規定，則該證物得據為再審之事由，自以已於前審裁判中提出者
    為限；經查，再審原告主張訴外人乙○○九十年六月四日（八十七年度綜合所得
    稅）、九十一年四月二十三日（八十八年度綜合所得稅）、九十一年十月四日（
    八十九年度綜合所得稅）之訴願決定書，均未於前審程序中提出，此業已調閱卷
    宗查明無異，當無前審法院漏未斟酌之情事，是原告此一主張，亦無足採。
參、綜上所述，本件再審原告依行政訴訟法第二百七十三條第一項第十三款、第十四
    款規定，主張有未經斟酌之證物及有重要證物漏未斟酌為由，提起再審之訴，均
    無足採，再審原告提起本件再審之訴，為無理由，應予駁回。又再審原告之再審
    既無理由，則其就本件前訴訟程序所為之實體上主張，自無再予審酌之必要，併
    予敘明。
丙、據上論結，本件再審之訴為無理由，依行政訴訟法第二百八十一條、第一百九十
    五條第一項後段、第九十八條第三項前段、第二百十八條、民事訴訟法第三百八
    十五條第一項前段，判決如主文。
中      華      民      國    九十二    年      七      月    二十二    日
                              高雄高等行政法院第一庭
                                          審判長法官    陳光秀
                                          法      官    楊惠欽
                                          法      官    簡慧娟
右為正本係照原本作成。
如不服本判決，應於判決送達後二十日內向本院提出上訴書狀，其未表明上訴理由者
，應於提起上訴後二十日內向本院提出上訴理由書（須按對造人數附繕本）；如於本
判決宣示或公告後送達前提起上訴者，應於判決送達後二十日內補提上訴理由書（須
附繕本）。未表明上訴理由者，逕以裁定駁回。
提起上訴應預繳送達用雙掛號郵票七份（每份三十四元）。
中      華      民      國    九十二    年      七      月    二十二    日
                                          法院書記官    周良駿


司法院資訊處製作；財團法人民間司法改革基金會備份。
